臺灣高雄地方法院刑事判決　　　　　　　96年度訴字第2124號
公　訴　人　臺灣高雄地方法院檢察署檢察官
被　　　告　甲○○
上列被告因違反著作權法案件，經檢察官提起公訴（96年度偵字
第12172 號），本院合議庭裁定由受命法官獨任進行簡式審判程
序，判決如下：
    主  文
甲○○意圖銷售而擅自以重製於光碟之方法侵害他人之著作財產
權，處有期徒刑捌月。緩刑參年。扣案如附表所示盜版之DVD 光
碟拾壹片、VCD 光碟片壹佰貳拾片、電腦主機壹台、燒錄機壹台
及空白DVD 光碟壹佰伍拾片均沒收。
    事  實
一、甲○○明知「霹靂布袋戲—霹靂皇龍紀」、「霹靂兵燹之刀
    戟戡魔錄II」、「霹靂劍蹤」及「霹靂謎城」係群體工作室
    有限公司（下稱：群體工作室）獲得霹靂國際多媒體股份有
    限公司之專屬授權，而享有上開視聽著作在中華民國臺、澎
    、金、馬地區之著作財產權，非經該著作財產權人即群體工
    作室之同意或授權，不得擅自重製，竟基於意圖銷售而擅自
    以重製於光碟之方法侵害他人之著作財產權之集合犯意，未
    經群體工作室之同意或授權，自民國94年底起至96年4 月27
    日下午3 時許止，在高雄縣林園鄉○○○路249 巷20號住處
    ，以其所有之電腦主機及燒錄器各1 台，擅自以將其自影音
    光碟出租店租得之前揭4 部霹靂布袋戲燒錄於空白DVD 或
    VCD 影音光碟上之方式，而重製之，繼而在上開處所，以每
    片DVD 或VCD 影音光碟新臺幣（下同）80元之價格，反覆販
    賣予不特定之同事以牟利。嗣於96年4 月27日15時許，為警
    持搜索票前往上開處所搜索而查獲，並扣得甲○○所有供燒
    錄上開影音光碟之電腦主機、燒錄器各1 台、空白DVD150片
    及如附表所示之盜版DVD 共11片、VCD 共120 片，始查悉上
    情。
二、案經高雄市政府楠梓分局報請臺灣高雄地方法院檢察署檢察
    官偵查起訴。
    理  由
一、訊據被告甲○○對於上開犯行均坦承不諱，核與證人即告訴
    代理人乙○○、證人黃聰文於警詢中證述之情節大致相符，
    並有群體工作室出具之經濟部公司執照、臺北市政府營利事
    業登記證各1 份、專屬授權書（霹靂謎城、霹靂皇龍紀）2
    紙、霹靂國際多媒體股份有限公司之智慧財產權證明書（霹
    靂謎城、霹靂皇龍紀）2 紙及現場照片11張在卷可稽，復有
    被告所有供燒錄上開影音光碟之電腦主機、燒錄器各1 台、
    空白DVD150片及如附表所示之盜版DVD 共11片、VCD 共120
    片扣案可證。本件事證明確，被告犯行堪以認定，應法論科
    。
二、論罪科刑之理由：
（一）核被告甲○○所為，係犯著作權法第91條第3 項、第2 項
      之意圖銷售而擅自以重製於光碟之方法侵害他人之著作財
      產權罪。被告意圖銷售而重製上揭盜版光碟，重製後進而
      意圖散布而持有侵害著作權之重製物及散布侵害著作權之
      重製物予不特定人之行為，其持有、散布之低度行為應為
      重製之高度行為所吸收，不另論罪（最高法院93年台上
      950 號判決意旨可資參照）。公訴意旨漏未斟酌此點，而
      認被告所為另犯著作權法第91條之1 第3 項、第2 項之散
      布侵害著作權之光碟重製物罪等情，顯有誤會。
（二）按刑事法若干犯罪行為態樣，本質上原具有反覆、延續實
      行之特徵，立法時既予特別歸類，定為犯罪構成要件之行
      為要素，則行為人基於概括之犯意，在密切接近之一定時
      、地持續實行之複次行為，倘依社會通念，於客觀上認為
      符合一個反覆、延續性之行為觀念者，於刑法評價上，即
      應僅成立一罪。學理上所稱「集合犯」之職業性、營業性
      或收集性等具有重複特質之犯罪均屬之，例如經營、從事
      業務、收集、販賣、製造、散布等行為概念者是。而意圖
      銷售而擅自以重製於光碟之方法侵害他人之著作財產權之
      行為，顯然具有反覆性及延續性之特徵，如將之評價為數
      罪，恐與刑罰過度評價禁止原則相悖，並有違憲法所揭櫫
      之比例原則。基此，本院認被告意圖銷售，自94年年底某
      日起，至96年4 月27日下午3 時許止，在上址住處，以自
      備之電腦及內建之光碟燒錄機，擅自重製上開「霹靂布袋
      戲—霹靂皇龍紀」、「霹靂兵燹之刀戟戡魔錄II」、「霹
      靂劍蹤」及「霹靂謎城」影音光碟之舉動，應評價為包括
      之一行為，而僅成立「集合犯」之實質一罪。又被告行為
      既應評價為一行為，且其行為又跨越95年7 月1 日刑法修
      正之前、後，自無比較新舊法而適用修正前刑法關於連續
      犯、牽連犯規定之必要。公訴意旨誤認本件有修正前、後
      刑法之比較適用問題，尚屬誤會。
（三）被告以單一之反覆燒錄於光碟之重製行為，侵害同一著作
      權人之數著作財產權，為想像競合犯，應依刑法第55條之
      規定，從一重之意圖銷售而擅自以重製於光碟之方法侵害
      他人之著作財產權罪處斷。
（四）爰審酌被告雖欠缺尊重他人智慧財產權之觀念，為貪圖小
      利，反覆多次非法重製及販賣盜錄光碟，所重製之數量非
      微，行為實屬不該，本不宜寬貸，惟念其犯後尚知坦認犯
      行，態度尚稱良好等一切情狀，量處如主文所示之刑。又
      本件被告犯罪時間延續至96年4 月27日下午3 時許為警查
      獲前，並非在96年4 月24日之前所犯，核無中華民國96
      年罪犯減刑條例之適用，附此敘明。又被告未曾受有期徒
      刑以上刑之宣告，此有臺灣高等法院被告前案紀錄表在卷
      可稽，其事後既坦承犯行，深具悔意，復已與告訴人達成
      民事和解，並賠償其所受損害，告訴人亦請求給予被告自
      新機會（見本院卷第43頁、第44頁陳報狀及所附和解書）
      ，經本次科刑教訓，應能知所警惕而無再犯之虞，本院認
      其所受刑之宣告以暫不執行為適當，併宣告緩刑3 年，以
      啟自新。又扣案如附表所示之「霹靂布袋戲—霹靂皇龍紀
      」、「霹靂兵燹之刀戟戡魔錄II」、「霹靂劍蹤」及「霹
      靂謎城」盜版DVD 光碟11片及VCD 光碟片120 片，均係被
      告因擅自重製光碟之犯罪所得之物，且扣案電腦主機及燒
      錄機各1 台，為被告犯著作權法第91條第3 項、第2 項之
      罪所用之物，業據其供承在卷，應依著作權法第98條但書
      規定宣告沒收。至扣案空白DVD 光碟片150 片，則為被告
      所有預備供違反著作權法所用之物，亦為被告自承屬實，
      應依刑法第38條第1 項第2 款規定，予以宣告沒收。
據上論斷，應依刑事訴訟法第299 條第1 項前段、第273 條之1
第1 項，著作權法第91條第3 項、第2 項、第98條但書，刑法第
11條、第55條、第38條第1 項第2 款、第74條第1 項第1 款，判
決如主文。
本案經檢察官丙○○到庭執行職務。
中　　華　　民　　國　　96　　年　　8 　　月　　14　　日
                  刑事第十三庭  法　官  葉啟洲
以上正本證明與原本無異。
如不服本判決應於收受本判決後10日內向本院提出上訴書狀，並
應敘述具體理由，如未敘述上訴理由者，應於上訴期間屆滿後20
日內補提理由書狀於本院（均須按他造當事人之人數附繕本）「
切勿逕送上級法院」。
中　　華　　民　　國　　96　　年　　8 　　月　　14　　日
                                書記官  蔡語珊
附表：扣案盜版影音光碟
 ┌──┬────────┬─────┬──────┐
 │編號│ 片名           │數量（片）│光碟種類    │
 ├──┼────────┼─────┼──────┤
 │ 1  │霹靂皇龍紀      │7         │DVD         │
 ├──┼────────┼─────┼──────┤
 │ 2  │刀戟戡魔錄II    │56        │VCD         │
 ├──┼────────┼─────┼──────┤
 │ 3  │霹靂劍蹤        │64        │VCD         │
 ├──┼────────┼─────┼──────┤
 │ 4  │霹靂謎城        │4         │DVD         │
 ├──┼────────┴─────┴──────┤
 │合計│DVD11片，VCD120片                         │
 └──┴─────────────────────┘
附錄本判決論罪之法條：
著作權法第91條
  擅自以重製之方法侵害他人之著作財產權者，處 3 年以下有
  期徒刑、拘役，或科或併科新臺幣75萬元以下罰金。
  意圖銷售或出租而擅自以重製之方法侵害他人之著作財產權者
  ，處 6 月以上五年以下有期徒刑，得併科新臺幣 20 萬元以
  上 2 百萬元以下罰金。
  以重製於光碟之方法犯前項之罪者，處 6 月以上 5 年以下有
  期徒刑，得併科新臺幣50萬元以上5 百萬元以下罰金。
  著作僅供個人參考或合理使用者，不構成著作權侵害。
